臺灣臺南地方法院刑事判決
111年度交簡上字第39號
上  訴  人  臺灣臺南地方檢察署檢察官
上  訴  人  
即  被  告  朱保章



被      告  商皓瑩



上列上訴人因被告過失傷害案件，不服民國110年11月19日本院1
10年度交簡字第3560號第一審簡易判決（起訴書案號：110年度
調偵字第1668號），提起上訴，本院管轄之第二審合議庭判決如
下：
    主  文
上訴駁回。
朱保章、商皓瑩均緩刑貳年。
    犯罪事實
一、朱保章於民國109年8月15日16時17分許，騎乘車牌號碼000-
    000號普通重型機車，沿臺南市東區大同路一段由北往南方
    向行駛至該路段與大同路一段241巷交岔路口，停等在路旁
    欲左轉至大同路一段241巷時，本應注意起駛穿越路口時，
    應讓行進中車輛先行，而依當時天候晴、日間自然光線、柏
    油路面乾燥、無缺陷、無障礙物、視距良好，並無不能注意
    之情事，竟疏未注意及此，即自上開交岔路口旁貿然起駛，
    欲穿越路口，駛進大同路一段241巷，適商皓瑩無駕駛執照
    卻騎乘車牌號碼000-0000號普通重型機車，沿大同路一段由
    南往北方向行駛至上開交岔路口，亦疏未注意車前狀況，且
    未注意行經無號誌之交岔路口時，應減速慢行，致見狀已閃
    避不及，兩車因而發生碰撞，造成朱保章受有右側肩峰鎖骨
    關節脫臼之傷害；商皓瑩則受有下背和骨盆挫傷之初期照護
    、骶股閉鎖性骨折之初期照護、左側性膝部挫傷之初期照護
    等傷害。朱保章、商皓瑩於肇事後均前往醫院急診，在未經
    有偵查犯罪職權之公務員發覺前，向前往醫院處理之警員坦
    承為肇事者，自首而接受裁判。
二、案經朱保章、商皓瑩訴由臺南市政府警察局第一分局報告臺
    灣臺南地方檢察署檢察官偵查起訴。
    理  由
壹、程序事項
　　按被告以外之人於審判外之陳述，雖不符刑事訴訟法第159
    條之1至之4之規定，而經當事人於審判程序同意作為證據，
    法院審酌該言詞陳述或書面陳述作成時之情況，認為適當者
    ，亦得為證據；當事人、代理人或辯護人於法院調查證據時
    ，知有第159條第1項不得為證據之情形，而未於言詞辯論終
    結前聲明異議者，視為有前項之同意，刑事訴訟法第159條
    之5定有明文。查本案以下所引用屬傳聞證據性質之證據，
    被告朱保章、商皓瑩於本院準備程序中均表示同意其證據能
    力（見本院卷第56頁），本院審酌該證據作成之情況，認均
    無不適當情事，依刑事訴訟法第159條之5規定，均有證據能
    力。
貳、實體部分　　
一、上揭犯罪事實，業據被告朱保章、商皓瑩坦承不諱，核與告
    訴人朱保章、商皓瑩於警詢時、偵查中之證述相符，復有道
    路交通事故現場圖、道路交通事故調查報告表㈠、㈡各1份、
    現場照片19張、監視器錄影翻拍照片5張、台南市立醫院診
    斷證明書、台灣基督長老教會新樓醫療財團法人台南新樓醫
    院診斷證明書各1紙、臺南市車輛行車事故鑑定會110年3月1
    9日南市交鑑字第1100372598號函暨所附南鑑0000000號鑑定
    意見書1份在卷可稽。綜上所述，本案事證明確，被告朱保
    章、商皓瑩之犯行均堪以認定，應依法論罪科刑。
二、論罪科刑及駁回上訴之理由　
(一)按刑法總則之加重，係概括性之規定，所有罪名均一體適用
    ；刑法分則之加重，係就犯罪類型變更之個別犯罪行為予以
    加重，成為另一獨立之罪名。道路交通管理處罰條例第86條
    第1項關於汽車駕駛人無駕駛執照駕車、酒醉駕車、吸食毒
    品或迷幻藥駕車、行駛人行道或行經行人穿越道不依規定讓
    行人優先通行，因而致人受傷或死亡，依法應負刑事責任者
    ，加重其刑至2分之1之規定，係就（修正前）刑法第276條
    第1項之過失致人於死罪、（修正前）同條第2項之業務過失
    致人於死罪、（修正前）同條第284條第1項之過失傷害罪（
    及致重傷）罪、（修正前）同條第2項之業務過失傷害罪（
    及致重傷）罪之基本犯罪類型，對於加害人為汽車駕駛人，
    於從事駕駛汽車之特定行為時，因無照駕駛致人受傷之特殊
    行為要件予以加重處罰，已就上述刑法第276條第1、2項、
    同條第284條第1、2項各罪犯罪類型變更之個別犯罪行為予
    以加重，而成另一獨立之罪名，自屬刑法分則加重之性質（
    最高法院99年度台非字第198號刑事判決、92年度第一次刑
    事庭會議決議意旨參照）。次按汽機車駕照為駕駛汽機車之
    許可憑證，駕照經吊扣、吊銷或註銷，其處分期間即無許可
    駕駛汽、機車之憑證，自不得駕駛汽、機車，故於駕照吊扣
    、吊銷或註銷期間駕車，無駕駛許可憑證，自應認係無照駕
    駛（最高法院91年度台上字第5274號判決意旨參照）。
    查被告商皓瑩於本件交通事故發生時，係未領有普通重型機
    車駕駛執照之人，有公路監理電子閘門查詢紀錄在卷可憑（
    見警卷第79頁），是核其所為，係犯道路交通管理處罰條例
    第86條第1項、刑法第284條前段之汽車駕駛人無駕駛執照駕
    車過失傷害罪，並應依道路交通管理處罰條例第86條第1項
    規定，加重其刑。核被告朱保章所為，則係犯刑法第284條
    前段之過失傷害罪。
(二)本件交通事故發生後，報案人或勤指中心轉來資料並未報明
    肇事人姓名，處理人員前往傷者就醫之醫院處理時，肇事人
    在場，並當場承認為肇事人等事實，有道路交通事故肇事人
    自首情形紀錄表2份在卷可按（見警卷第25頁、第27頁），
    堪認被告朱保章、商皓瑩於肇事後，未經有偵查權之公務員
    或機關發覺其犯嫌前，均已向到場處理之警員坦承肇事而願
    接受裁判，應符合刑法第62條自首規定，爰均依該條前段之
    規定減輕其刑。被告商皓瑩同時有刑之加重及減輕事由，應
    依法先加後減之
(三)爰審酌本件交通事故之發生原因，被告商皓瑩無照駕駛及被
    告二人之年齡、素行、智識程度、職業、家庭經濟狀況、過
    失程度、被告二人（均兼告訴人）所受傷害、犯後均坦承犯
    行之態度，及於本院審理時調解成立及賠償完畢（詳本院卷
    第99頁所附調解筆錄）等一切情狀，認原審分別對被告朱保
    章、商皓瑩判處拘役40日、50日，並均諭知易科罰金之折算
    標準，經核其量刑均屬妥適，自應予以維持。從而，公訴人
    提起本件上訴，認原判決對被告商皓瑩量刑過輕；被告朱保
    章提起上訴，認原判決對其量刑過重，均請求撤銷原判決，
    並分別改判較重、較輕刑度，均為無理由，應予駁回。
三、按「受2 年以下有期徒刑、拘役或罰金之宣告，而有下列情
    形之一，認以暫不執行為適當者，得宣告 2 年以上 5 年以
    下之緩刑，其期間自裁判確定之日起算：未曾因故意犯罪
    受有期徒刑以上刑之宣告者。前因故意犯罪受有期徒刑以
    上刑之宣告，執行完畢或赦免後，五年以內未曾因故意犯罪
    受有期徒刑以上刑之宣告者。」刑法第74條第1項定有明文
    。查被告朱保章雖曾於82年間因犯罪經法院判處有期徒刑4
    月確定，惟此後迄今已逾5年未曾因故意犯罪受有期徒刑以
    上刑之宣告；被告則商皓瑩未曾因故意犯罪受有期徒刑以上
    刑之宣告，此有臺灣高等法院被告前案件紀錄表2份在卷可
    稽。其等因一時疏忽致犯本案，且犯後坦承犯行，復已調解
    成立，並賠償完畢，此有上開調解筆錄附卷可佐，其等經此
    次偵審程序後，當能知所警惕，避免再犯，本院因認上開宣
    告刑以暫不執行為適當，爰分別依刑法第74條第1項第1款、
    第2款之規定均予宣告緩刑2年。
據上論斷，依刑事訴訟法第455條之1第1項、第3項、第368條、 
第364條，道路交通管理處罰條例第86條第1項，刑法第74條第1
項第1款、第2款，刑法施行法第1條之1第1項，判決如主文。
本案經檢察官吳坤城提起公訴，檢察官李佳潔到庭執行職務。
中　　華　　民　　國　　111 　年　　5 　　月　　31　　日
　　　　　　　　　刑事第六庭  審判長法  官  高如宜
　　　　　　　　　                  法  官  鄭銘仁 
　　　　　　　　　                  法　官　陳鈺雯
以上正本證明與原本無異。
本件不得上訴。
                                    書記官  洪儀珊　
中　　華　　民　　國　　111 　年　　6 　　月　　1 　　日
附錄論罪科刑法條
中華民國刑法第284條
因過失傷害人者，處1年以下有期徒刑、拘役或10萬元以下罰金
；致重傷者，處3年以下有期徒刑、拘役或30萬元以下罰金。

道路交通管理處罰條例第86條
汽車駕駛人，無駕駛執照駕車、酒醉駕車、吸食毒品或迷幻藥駕
車、行駛人行道或行經行人穿越道不依規定讓行人優先通行，因
而致人受傷或死亡，依法應負刑事責任者，加重其刑至二分之一
。
汽車駕駛人，在快車道依規定駕車行駛，因行人或慢車不依規定
，擅自進入快車道，而致人受傷或死亡，依法應負刑事責任者，
減輕其刑。